臺灣高等法院高雄分院刑事裁定　　　　　　　　　　　九十三年度聲再字第一六號
　　再審聲請人　甲○○
　　即受判決人
　　　　　　　　乙○○
右列聲請人因詐欺案件，對於本院九十二年度上易字第一五一二號中華民國九十二年
十二月二十五日確定判決（臺灣高雄地方法院九十二年度易字第九四０號、臺灣高雄
地方法院檢察署九十一年度偵字第一九七五六號、九十二年度偵字第一三八三號），
聲請再審，本院裁定如左：
      主  文
再審之聲請駁回。
      理  由
一、聲請意旨略以：
１、聲請人甲○○雖於偵查中自承九十年四月二十五日起開始跳票、聲請人乙○○自
    承約於九十年四月跳票時開始週轉不靈，甲○○支存帳號於九十年八月三日拒絕
    往來，但同時另有高新銀行支存帳號可供使用，聲請人甲○○雖有發生退票之情
    事，然有拿回退補，此可由高雄市第二信用合作社及高新商業銀行支票存款明細
    分類帳即可觀出，換言之，被告甲○○於九十年四月後仍有支票兌現，並非全然
    於九十年四月以後即一蹶不振，毫無資力週轉陷於絕望之境，故原確定判決就此
    重要證據漏未審酌，徒憑告訴人片面指述即認定被告於九十年四月即陷於週轉不
    靈之情況，顯有錯誤。
２、告訴人簡風益於偵查中稱：我與甲○○是朋友，因我太好心了，一再讓他換票，
    才有今天。足證被告甲○○已獲得告訴人簡風益之同意延期清償，而以系爭支票
    作為緩期清償之憑據，並非一開始即有施用詐術之手段而交付系爭支票，但原確
    定判決對於被告所交付原確定判決附表一之支票係作為延期清償僅為民事債務問
    題竟漏未審酌，率以甲○○所交付之支票事後均拒絕往來，而推論甲○○施用詐
    術使告訴人簡風益陷於錯誤而從事土方載運，其判決已有違誤。
３、聲請人乙○○雖與甲○○為夫妻關係，惟並未參與甲○○與告訴人廖金生之土方
    運輸工作，且告訴人廖金生在偵查中稱：乙○○未參與土方工作事項，雖甲○○
    以乙○○之支票作為支付工程款，但不得遽以認定乙○○與甲○○共同基於犯意
    聯絡，亦不得以乙○○因案發後有出面協調即推論乙○○與甲○○有行為分擔。
４、聲請人甲○○原本於案發前八十九年間即曾將土方運輸工作委由告訴人廖金生處
    理，並已完成給付工程款，亦曾以慈智公司所交付之支票給付予告訴人，僅因部
    分款項無法兌現，惟事後告訴人廖金生與慈智公司協調結果，將原本應屬被告未
    領之工程款轉支付告訴人廖金生，已代位清償，且事後雙方和解，被告再交付三
    十萬元，此應屬民事債務問題要無詐欺得利可言。
５、聲請人甲○○於案發當時因從事土方承包工作，名下尚有大卡車、怪手等機具，
    並非毫無資力，僅因八十九年九月及十一月間遭第三人退票，損失不貲，九十年
    七月以後亦陸續遭人退票拖累，否則案發同時聲請人甲○○尚取得台電大林廠之
    工程合約，並繳納履約保證金一百萬元，足證伊絕無意圖詐騙告訴人。又甲○○
    與告訴人以系爭支票作為延期清償之憑證，雖事後因退票而無法兌現，然此屬民
    事債務糾葛，並非詐欺，原確定判決有誤，為此聲請再審。
二、按有罪之判決確定後，為受判決人之利益聲請再審，必其聲請之理由合於刑事訴
    訟法第四百二十條第一項所定情形之一及第四百二十一條有足以影響於判決之重
    要證據漏未審酌者，始准許之。而同法第四百二十一條規定，不得上訴於第三審
    法院之案件，除前條規定外，其經第二審確定之有罪判決，如就足生影響於判決
    之重要證據漏未審酌者，亦得為受判決人之利益，聲請再審。所謂「漏未審酌」
    ，乃係指於第二審判決前，已經發現並提出證據，但法院漏未審酌者而言。若已
    提出，經法院依其自由心證而捨棄不採，則非漏未審酌。
三、經查：聲請再審理由１指聲請人等支票雖有拒絕往來，但同時另有高新銀行支存
    帳號可供使用，聲請人甲○○雖有發生退票之情事，然有拿回退補，原審法院漏
    未審酌云云。然查，原確定判決理由欄二、（一）對於聲請人等於九十年四月間
    起即已陷於週轉不靈之境，依聲請人甲○○於警訊時自承開票給簡風益時，伊公
    司營運即不正常，經濟情況不太好，且自承當時即有存款不足，退票紀錄，於偵
    查中亦自承九十年四月二十五日起開始跳票，乙○○更自承約於九十年四月跳票
    時開始週轉不靈；且甲○○之支存帳戶於九十年八月三日拒絕往來，乙○○之支
    存帳戶於九十年八月二十日起即有大量退票，並於九十年九月二十一日拒絕往來
    ，有甲○○支票影本及台灣票據交換所高雄市分所九十二年四月十七日台票高字
    第０九九一號函及退票清單可憑，足證聲請人甲○○、乙○○於九十年四月間經
    濟情況不佳，已陷於週轉不靈之情況等情，已加以審酌。雖聲請人主張其尚有高
    新銀行支存帳號可供使用，並且將退票之支票拿回退補云云，惟其既有高新銀行
    之支存帳號可供使用，應不致於九十年四月間連續跳票，致其上開支票帳戶拒絕
    往來，而其取回不能兌現之支票之退補行為，益證其已陷於週轉不靈之處境，雖
    原確定判決對於其另有高新銀行之支票存款帳戶未加審酌，惟究不足以影響其詐
    欺犯行之判決結果，無再審之理由。聲請再審理由２指稱聲請人甲○○已獲得告
    訴人簡風益之同意延期清償，而以系爭支票作為緩期清償之憑據，並非一開始即
    有施用詐術之手段而交付系爭支票，但原確定判決對於被告所交付原確定判決附
    表一之支票係作為延期清償，僅為民事債務問題竟漏未審酌云云。然查，確定判
    決理由欄二、（二）已就聲請人所交付予二位告訴人之支票及本票預見將陸續退
    票情形，認定聲請人等明知本身巳陷於週轉不靈仍將不獲兌現之支票、本票交付
    告訴人顯有施用詐術使告訴人陷於錯誤，而從事土方載運工程，是故聲請人縱令
    已獲告訴人簡風益之同意延期清償而交付系爭支票作為緩期清償之憑據，無解於
    其有施用詐術之詐欺犯行之認定，故原確定判決並非漏未審酌。聲請再審理由３
    指稱聲請人乙○○並未參與甲○○與告訴人廖金生之土方運輸工作云云，然查，
    原確定判決理由欄二、（三）認聲請人乙○○於告訴人廖金生請款時出面接洽，
    且於工程進行中亦有到工地，並簽發其支票交予告訴人廖金生，因而認聲請人乙
    ○○、甲○○二人對告訴人廖金生詐欺得利部分顯有犯意聯絡及行為分擔。況查
    ，聲請人乙○○自承約於九十年四月跳票時開始週轉不靈，九十年六月間委請告
    訴人廖金生清運土方，聲請人乙○○之支存帳戶於九十年八月二十日起即有大量
    退票，並於九十年九月二十一日拒絕往來，有台灣票據交換所高雄市分所九十二
    年四月十七日台票高字第０九九一號函及退票清單可證，應足以認定聲人乙○○
    與甲○○對於詐欺告訴人廖金生部分有共同犯意及行為分擔，是以聲人此項聲請
    事由，原審業已審酌。聲請再審理由４指稱聲請人甲○○原本於案發前八十九年
    間即曾將土方運輸工作委由告訴人廖金生處理，並已完成給付工程款，亦曾以慈
    智公司所交付之支票給付予告訴人，僅因部分款項無法兌現，惟事後告訴人廖金
    生與慈智公司協調結果，將原本應屬聲請人未領之工程款轉支付告訴人廖金生，
    已代位清償，且事後雙方和解，此應屬民事債務問題要無詐欺得利可言云云。惟
    查，本件係聲請人等於九十年六月間明知其已經濟陷於困境，已週轉不靈，仍委
    請廖金生負責僱工及砂石車清運土方，使廖金生陷於錯鋘而僱請工人及砂石車從
    事清運土方之工作，從工程開始即未能請得清運之款項，聲請人等即交付原判決
    附表二所示之支票交付與廖金生以抵付工程費用，惟屆期該支票、本票均退票，
    業經原確定判決於事實欄二及理由欄二（三）已詳為審酌認定，是以聲請人等之
    前曾將土方運輸工作委由告訴人廖金生處理及已給付部分清運之款項，暨將未領
    之工程款轉支付廖金生，事後雙方已和解云云，均不足以動搖原確定判決，非再
    審理由。聲請再審理由５指稱聲請人甲○○於案發當時因從事土方承包工作，名
    下尚有大卡車、怪手等機具，並非毫無資力，僅因八十九年九月及十一月間遭第
    三人退票，九十年七月以後亦陸續遭人退票拖累，否則案發同時聲請人尚取得台
    電大林廠之工程合約，並繳納履約保證金一百萬元，足證聲請人絕無意圖詐騙告
    訴人。又甲○○與告訴人以系爭支票作為延期清償之憑證，雖事後因退票而無法
    兌現，然此屬民事債務糾葛，並非詐欺云云。查，縱令聲請人尚有上開生財器具
    及其另有台電大林廠之工程合約，並繳納履約保證金一百萬元，及事後交付告訴
    人支票，然聲請人等確有詐欺犯行，已據原確定判決論述甚詳，聲請人所舉上開
    事證，均不足以認聲請人未詐欺告訴人應受無罪之重要證據，均無再審理由。
四、綜上，本件聲請人聲請再審，核與上引法條所定無一相符，應認為無再審理由。
    爰依刑事訴訟法第四百三十四條第一項，裁定如主文。
中    華    民    國    九十三  年      三        月二十三      日
                              臺灣高等法院高雄分院刑事第一庭
                                  審判長法官  王光照
                                        法官  洪慶鐘
                                        法官  曾玉英
右正本證明與原本無異。
不得抗告。
                                      書記官  黃麗蓉
中    華    民    國     九十三     年       三       月     二十四     日
                                                                        Ｆ
